【裁判字號】    88,易,2264
【裁判日期】    901106
【裁判案由】    詐欺等
【裁判全文】
臺灣板橋地方法院刑事判決                        八十八年度易字第二二六四號
    公  訴  人  臺灣板橋地方法院檢察署檢察官
    被      告  甲○○
    輔  佐  人
    即被告之母  丙○○
右列被告因詐欺案件，經檢察官提起公訴（八十八年度偵字第七三五五號），本院判
決如左：
    主  文
甲○○意圖為自己不法之所有，以詐術使人將本人之物交付，未遂，處有期徒刑參月
，如易科罰金，以參佰元折算壹日；又竊盜，處有期徒刑肆月，如易科罰金，以佰
元折算壹日；應執行有期徒刑伍月，如易科罰金，以參佰元折算壹日；緩刑貳年。
    事  實
一、甲○○因罹患精神分裂症，屬精神耗弱之人，明知戊○○（由檢察官另案偵辦）
    所持有之慶豐銀行（起訴書誤載為聯邦銀行）卡號0000000000000
    000號信用卡一張係來歷不明之贓物（按該信用卡係乙○○所有，於民國八十
    八年三月九日上午十時三十分許，在台北縣三重市○○路○段附近遺失後，為戊○○拾得後侵占入己），竟於八十八年三月二十一日晚上八時許，在台北縣三重
    市○○路附近，自戊○○收受該信用卡，並意圖為自己不法之所有，於八十八年
    三月二十一日晚上十時三十五分許，至台北縣三重市○○○路二二五號丁○○經
    營之「泰順鐘錶行」，向丁○○佯稱以上開信用卡簽帳消費方式購買手錶一支，
    以此詐術使丁○○陷於錯誤而取出亞米茄牌及奧柏牌手錶各一支供甲○○挑選，
    甲○○選擇亞米茄牌手錶一支後，將上開信用卡交付丁○○，丁○○持上開信用
    卡製作簽帳單時，發覺該信用卡已掛失止付，甲○○始未詐得該手錶；甲○○經
    丁○○告知上開信用卡有問題後，旋另行起意，意圖為自己不法之所有，趁丁○○不注意之際，竊取放置於櫃檯上之另一支奧柏牌手錶並藏置於口袋內，轉身離
    去時為丁○○發覺有異而報警當場查獲，並扣得上開信用卡一張及奧柏牌手錶一
    支。
二、案經臺北縣警察局三重分局報請臺灣板橋地方法院檢察署檢察官偵查起訴。
    理  由
一、訊據被告甲○○矢口否認有右揭犯行，並辯稱：伊已記不清楚兩年前發生的事件
    云云。惟查：右揭事實業據被告於警訊及檢察官初訊時坦承不諱，核與被害人丁○○於警訊及檢察官訊問時指訴之情節相符，並經證人乙○○於警訊時證述明確
    ，復有丁○○領回上開奧柏牌手錶一支及乙○○領回上開信用卡一張之贓物認領
    保管單各一紙附卷可稽。又本院囑託國立臺灣大學醫學院附設醫院（下稱臺大醫
    院）鑑定被告於行為時及本院審理時之精神狀態，經該醫院鑑定結果，認被告自
    十七歲起即至精神科醫師陳安泰診所治療，當時診斷為躁鬱症，之後二十年均於
    陳醫師診所追蹤，以抗憂鬱劑、抗精神病藥及安眠藥治療，嗣於八十六年底，被
    告因脾氣暴躁、睡不覺等症狀而自行至馬偕醫院精神科就診，之後繼續於臺北榮
    民總醫院精神科門診治療，八十八年三月間因與同事及上司爭執而自行請辭，未
    再謀職，並出現心情煩躁、易怒、摔東西、半夜睡不覺及頻頻借錢外出打電動等
    情形，案發後被告曾以電話與陳安泰醫師會談，當時被告表示「自己有一種衝動
    ，不能不拿」，故陳醫師認為被告可能是躁症發作，建議被告至其他醫院精神科
    就診，同年五月被告至臺北醫院接受住院治療，住院一週後因被告出現手抖、無
    力等症狀而以藥物引起之巴金森氏症候群處理，但於同年六月初又出現聽幻覺等
    精神病狀而開始投予抗精神病藥物，嗣於同年七月十九日轉至臺大醫院急診加護
    病房治療，於同年八月二日轉入神經內科繼續診治，迄八十八年十一月十日始出
    院，而判斷被告因受精神分裂症之影響，從長期病程觀察上看來，整體社會功能
    已有逐漸退化之情形，於案發前更出現急性復發之狀況，故於案發當時被告之精
    神狀態至少已達精神耗弱之程度，至於鑑定當時，被告對問題之回答不致答非所
    問或語無倫次，故鑑定時之精神狀態為精神耗弱之程度，有臺大醫院九十年九月
    廿八日（九十）校附醫精字第二六三六九號函所附精神鑑定報告書一份在卷可憑
    ，輔佐人即被告之母丙○○亦於本院審理時到庭陳稱：被告自國中時期即精神不
    好，時常發脾氣，因此持續至精神科醫師處看診等情，此外復有臺灣臺北醫院診
    斷證明書、悟安腦神經精神科診所（陳安泰醫師）診斷證明書、臺大醫院診斷書
    、臺北醫院八十八年十一月十日北醫精字第六七五一號函、臺大醫院八十九年四
    月八日（八九）校附醫秘字第六七一０號函等件附卷可考，堪認被告於行為時因
    罹患精神分裂症，而陷於精神耗弱之狀態。惟被告於八十八年三月二十一日警訊
    時及翌日檢察官訊問時，均能詳細供述上開信用卡之來源及案發經過情形，顯見
    被告於行為時仍有辨別事理、判斷是非之能力，尚未達心神喪失之程度。綜上所
    述，被告應係受案發後因精神分裂症住院治療之影響，始辯稱不復記憶案發經過
    情形；本案事證明確，被告之犯行洵堪認定。
二、核被告自戊○○收受上開信用卡之行為，係犯刑法第三百四十九條第一項之收受
    贓物罪；被告持上開信用卡向丁○○詐購上開亞米茄牌手錶一支而不遂之行為，
    係犯刑法第三百三十九條第三項、第一項之詐欺取財未遂罪，其已著手於詐欺取
    財行為之實行而不遂，依刑法第二十六條前段規定減輕其刑；被告竊取上開奧柏
    牌手錶一支之行為，係犯刑法第三百二十條第一項之竊盜罪。被告於行為時，係
    精神耗弱之人，已如前述，依刑法第十九條第二項規定就上開收受贓物罪及竊盜
    罪部分減輕其刑，並就上開詐欺取財未遂罪部分遞減輕其刑。被告所犯上開收受
    贓物罪與詐欺取財未遂罪間，有方法目的之牽連關係，依刑法第五十五條規定應
    從一重之詐欺取財未遂罪處斷；公訴意旨漏未論及被告所犯上開收受贓物罪，惟
    此部分與前揭詐欺取財未遂罪間既有牽連犯之裁判上一罪關係，基於審判不可分
    之法則，自應併予審究。又被告係因丁○○告知上開信用卡有問題後，始另行起
    意，竊取上開奧柏牌手錶，故被告所犯詐欺取財未遂罪與竊盜罪間，犯意各別，
    行為互殊，應分論併罰；公訴意旨認上開二罪間有方法結果之牽連關係，應從一
    重處斷云云，容有未洽。又上開信用卡係乙○○遺失後，由戊○○拾得並侵占入
    己，嗣再轉交被告收受等情，業經被告於偵查中供明在卷，戊○○於本院八十八
    年度簡上字第一三八號竊盜一案中亦坦承：伊將拾獲之上開信用卡交付甲○○等
    語，故公訴人認上開信用卡係被告拾得後侵占入己，而認被告係犯刑法第三百三
    十七條第一項之侵占遺失物罪云云，容有未洽，惟公訴意旨認被告此部分行為與
    前揭詐欺取財未遂之犯行，具有牽連犯之裁判上一罪關係，爰不另為無罪之諭知
    。又被告於警訊時陳稱：戊○○交付上開信用卡時，僅要伊持該信用卡向他人借
    錢等語（見偵卷第六頁），而戊○○於本院八十八年度簡上字第一三八號竊盜案
    中亦堅決否認參與被告詐欺取財未遂及竊盜之犯行（見卷本院八十八年度簡上字
    第一三八號判決電腦列印本），被害人丁○○於檢察官訊問時復指明施用詐術及
    竊取上開手錶者僅被告一人，並無共犯等語，此外無積極證據足資證明被告與戊○○間就上開詐欺取財未遂及竊盜犯行，有犯意之聯絡及行為之分擔，尚難僅憑
    被告於檢察官訊問時陳稱：係戊○○教伊持上開信用卡行騙及竊盜云云，逕認定
    被告與戊○○均為共同正犯；是公訴意旨認被告與戊○○均為共同正犯，亦有未
    當。爰審酌被告之素行、犯罪之目的、手段、施用詐術欲取得之財物及竊取之財
    物價值，暨犯後態度等一切情狀，分別量處如主文所示之刑。又刑法第四十一條
    業於九十年一月四日修正為「犯最重本刑為五年以下有期徒刑以下之刑之罪，而
    受六月以下有期徒刑或拘役之宣告，因身體、教育、職業、家庭之關係或其他正
    當事由，執行顯有困難者，得以一元以上三元以下折算一日，易科罰金。但確因
    不執行所宣告之刑，難收矯正之效或難以維持法秩序者，不在此限。」「併合處
    罰之數罪，均有前項情形，其應執行之刑逾六月者，亦同。」並於同年月十日公
    布施行，於同年月十二日生效，比較新舊法之規定，以變更後之新法對被告有利
    ，依刑法第二條第一項前段之規定，自應適用裁判時之新法，分別諭知易科罰金
    之折算標準，暨依法定其應執行之刑及諭知易科罰金之折算標準。末查被告未曾
    受有期徒刑以上刑之宣告，有臺灣高等法院檢察署刑案紀錄簡覆表在卷可憑，其
    一時短於思慮觸犯刑章，經此偵審程序之教訓後，當知所警惕，信無再犯之虞，
    本院認其所受刑之宣告以暫不執行為適當，併予宣告緩刑二年，以勵自新。
據上論斷，應依刑事訴訟法第二百九十九條第一項前段，刑法第二條第一項前段、第
三百二十條第一項、第三百三十九條第三項、第一項、第三百四十九條第一項、第十
九條第二項、第二十六條前段、修正後刑法第四十一條第一項、刑法第五十一條第五
款、第七十四條第一款，罰金罰鍰提高標準條例第一條前段、第二條，判決如主文。
本案經檢察官郭緯中到庭執行職務。
中      華      民      國    九十    年      十一    月      六        日
                                      臺灣板橋地方法院刑事第三庭
                                          法  官 樊  季  康
右正本證明與原本無異。
如不服本判決，應於判決送達後十日內，向本院提出上訴狀。
                                          書記官 馬  秀  芳
中     華      民      國    九十    年       十一    月     十三       日
附錄本案論罪科刑法條：
刑法第三百二十條
意圖為自己或第三人不法之所有，而竊取他人之動產者，為竊盜罪，處五年以下有期
徒刑、拘役或五百元以下罰金。意圖為自己或第三人不法利益，而竊佔他人之不動產
者，依前項之規定處斷。
前二項之未遂犯罰之。
刑法第三百四十九條
收受贓物者，處三年以下有期徒刑、拘役或五百元以下罰金。
搬運、寄藏、故買贓物或為牙保者，處五年以下有期徒刑、拘役或科或併科一千元以
下罰金。
因贓物變得之財物，以贓物論。


司法院資訊處製作；財團法人民間司法改革基金會備份。
